【裁判字號】    97,易,990
【裁判日期】    970827
【裁判案由】    詐欺
【裁判全文】
臺灣臺北地方法院刑事判決               97年度易字第990號
公  訴  人  臺灣臺北地方法院檢察署檢察官
被      告  甲○○
選任辯護人  楊宗儒律師
上列被告因詐欺案件，經檢察官提起公訴（96年度偵續字第144
號），本院判決如下：
    主  文
甲○○無罪。
    理  由
一、公訴意旨略以：被告甲○○雖明知提供個人銀行帳戶供他人
    使用，能使他人遂行詐欺犯行，仍基於與詐欺集團成員共同
    詐欺取財之犯意聯絡，將自己所有之國泰世華銀行古亭分行
    第000000000000號帳戶，提供詐欺集團成員作為收受詐騙金
    額之用，並以該帳戶內密集而龐大之資金交易往來作為掩護
    。嗣於民國95年2 月27日上午10時30分，果有告訴人乙○○
    接獲某詐欺集團所屬成員之不詳年籍女子來電，詐稱：伊為
    香港公家機關正舉辦摸彩活動，告訴人所參加之摸彩已中獎
    ，惟若欲領取獎金，須先繳交足額稅金云云，使告訴人不疑
    有他，為繳足稅款而陸續匯款入對方指定之帳戶內，並於95
    年4 月10日，至國泰世華商業銀行匯款新臺幣（下同）43萬
    元至前揭被告帳戶內，嗣因告訴人將匯款之事告知其姪後，
    始知受騙等語。因認被告涉犯刑法第339 條第1 項之詐欺取
    財罪嫌。
二、按犯罪事實應依證據認定之，無證據不得推定其犯罪事實；
    不能證明被告犯罪者，應諭知無罪之判決，刑事訴訟法第15
    4 條、第301 條第1 項分別定有明文。又事實之認定，應憑
    證據，如未能發現相當證據，或證據不足以證明，自不能以
    推測或擬制之方法，以為裁判基礎，最高法院40年臺上字第
    86號著有判例可資參照。且認定犯罪事實所憑之證據，雖不
    以直接證據為限，間接證據亦包括在內，然無論直接或間接
    證據，其為訴訟上之證明，須於通常一般之人均不致於有所
    懷疑，而得確信其為真實之程度者，始得據之為有罪之認定
    ，倘其證明尚未達到此一程度，而有合理性懷疑之存在時，
    即無從為有罪之認定（最高法院76年臺上字第4986號判例可
    資參照）。且按刑法第339 條之詐欺罪之成立，以意圖為自
    己或第三人不法所有，以詐術使人將本人或第三人之物交付
    為要件。所謂以詐術使人交付，必須被詐欺人因其詐術而陷
    於錯誤，若其所用方法，不能認為詐術，亦不致使人陷於錯
    誤，即不構成該罪（最高法院46年臺上字第260 號判例可資
    參照）。
三、本件公訴人認被告涉有詐欺取財罪嫌，係以：(一)告訴人乙○○之證述；(二)證人丙○○之證述；(三)國泰世華商業銀行95年
    4 月10日存根存款影本；(四)被告上述帳戶存摺影本；(五)95年
    4 月10日LZ00000000號統一發票影本；(六)96年11月16日和解
    書；(七)國泰世華商業銀行97年2 月19日函及所附資料、本署
    電話紀錄，為其論據。
四、訊據被告否認有何詐欺取財之犯行，辯稱：伊並無提供上述
    帳戶予帳欺集團使用，乙○○所匯之43萬元，係伊出售黃金
    予丙○○之價款等語。經查：
（一）告訴人於上述時間接獲某詐欺集團所屬成員之不詳年籍女
      子來電，該女子詐稱：伊為香港公家機關正舉辦摸彩活動
      ，告訴人所參加之摸彩已中獎，惟若欲領取獎金，須先繳
      交足額稅金云云，告訴人因而陷於錯誤，為繳足稅款而陸
      續匯款入對方指定之帳戶內，並於95年4 月10日，至國泰
      世華商業銀行匯款43萬元至前揭被告帳戶內之事實，業據
      告訴人於偵查中證述明確，並有國泰世華商業銀行95年4
      月10日存根存款影本、被告上述帳戶存摺影本在卷可稽，
      足認被告帳戶確有遭詐欺集團匯入詐騙款項之事實。
（二）惟查，被告經營銀樓，緣客戶丙○○於93年間與大陸大區
      人民何秀輝在中國大陸福建省合夥成立「福建省平潭縣宏
      達服裝批發部」之工商戶（下稱宏達公司），嗣於95年3
      、4 月間，丙○○與何秀輝結算後，丙○○約有人民幣10
      萬元可獲分配（約新臺幣40萬元），丙○○鑑於當時媒體
      報導國際金價上漲，遂欲購買等值於人民幣10萬之條塊黃
      金保值，且因丙○○多次向被告設於臺北市○○路之高昇
      寶石公司（即上述銀樓）購買數千元之小型金飾，用以偕
      同大陸籍配偶返鄉致贈親友之需，遂於95年4 月9 日至高
      昇寶石公司向被告洽談購買黃金條塊保值之事宜，雙方隨
      即議定購買43萬元新臺幣（即人民幣10萬元）之等值黃金
      ，又因該款項以現金交付多所不便，丙○○乃向被告索取
      銀行帳戶，並去電何秀輝，請何秀輝將應給付之人民幣10
      萬元直接匯入被告提供之上述帳戶。又本件匯款之實際過
      程，係大陸地區人民龔竹英曾於95年2 月間委託宏達公司
      加工成衣一批，金額計為10萬6,460 元，並約定尾款人民
      幣10萬元應於95年4 月10日前給付，而何秀輝應給付丙○○之款項亦為人民幣10萬元，但礙於兩岸間尚無通暢且迅
      速之匯兌管道，且龔竹英與大陸之地下通匯業者有往來，
      地下通匯業者告知在臺灣有工作人員，只要在大陸交付人
      民幣，地下通匯業者即可在1 、2 天內將等值之新臺幣交
      付給在臺灣之收款人，反之如在臺灣地區有款項欲匯至大
      陸地區亦可，因何秀輝並不認識此地下通匯業者，方央請
      龔竹英將應給付與宏達公司之人民幣10萬元尾款，透過此
      地下通匯業者在臺灣地區匯給丙○○指示之被告帳戶，而
      地下通匯業者為減少匯出匯入之麻煩，即直接要求欲匯錢
      前往大陸地區之臺灣地區人士，將款項直接匯入被告帳戶
      （此複雜之匯款流程，詳如附件所示）等情，業據證人丙○○於本院結證及另案供述（即本院96年度易字第90號證
      人涉犯詐欺取財案件）明確，並有宏達服裝設立執照、國
      際金價報導、高昇寶石公司發票、訂單、送貨單、公證證
      明書等件（本院96年度易字第90號卷(一)第40-54 頁）在卷
      可稽。
（四）參以臺灣高等法院函請財政部臺北關稅局，查明丙○○自
      93年10月起至95年9 月間止，於桃園機場出口通關有無申
      報並攜帶黃金出口至香港，及以何名義申報等情，據覆：
      「丙○○自93年10月起至95年9 月止，向本局申報並帶黃
      金出口至香港紀錄計43次。除95年6 月12日以源財興有限
      公司（統一編號：00000000）名義申報（出口報單第CA／
      95／B0188 號）外，其餘42次均以大昇國際股份有限公司
      （統一編號：00000000）名義申報出口」等情，此有該局
      97年4 月8 日北普稽字第0971008538號函暨丙○○申報出
      口報單清表在卷可稽（臺灣高等法院96年度上易字第2639
      號卷第84、85頁），核與證人丙○○於高院供述其自92年
      間起即從事黃金買賣，並以大昇國際股份有限公司名義申
      報出口（同上高院卷第25頁），及與本院具結證述其在報
      關行上班，知道黃金價格等情相符。而本件告訴人被騙之
      43萬元部分，僅證人丙○○其多筆交易中之一筆，衡情其
      應無故意詐騙告訴人之必要。
（三）再參以告訴人乙○○除本案遭詐騙集團所騙之43萬元外，
      另筆遭騙之217 萬元款項，亦係透過大陸地區地下通匯業
      者匯款至案外人陳有禮所有臺北富邦銀行延平分行之0000
      000000000 號存款帳戶內，其情核與附件所示之匯款流程
      大致相符，且係透過同一大陸地區地下通匯業者匯款等情
      ，有臺灣士林地方法院檢察署95年度偵字第9982號不起訴
      處分書在卷可稽（同上本院卷第55、56頁）。且告訴人告
      訴證人丙○○涉犯詐欺部分，亦經本院以96年度易字第90
      號判決判處丙○○無罪，嗣經臺灣高等法院以96年度上易
      字第2639號判決上訴駁回確定在案，足證被告所辯告訴人
      所匯之43萬元，係伊出售黃金予丙○○之價款等語，應堪
      採信。尤以告訴人於另案證述無論係在詐騙過程或簽訂同
      意書時，被告均未參與及在場等情（同上卷71至74頁），
      實乏積極事證足認與詐欺罪之構成要件相合。
（四）末以，被告與告訴人於本案確曾成立和解，此為告訴人所
      不爭執，亦有和解書為憑。縱告訴人本意並非不追究被告
      是否構成詐欺罪嫌屬實，然此乃解決兩造所生損失之選項
      之一，尚難以事後有和解之行為遂推認被告自始有參與詐
      騙告訴人之行為。
五、綜上所述，被告之帳戶雖有遭詐欺集團匯入詐騙告訴人款項
    之事實，然該款項對被告而言係出售黃金之價款，被告並無
    提供其帳戶予詐欺集團之行為。此外，複查無其他積極證據
    足認被告有公訴意旨所指詐欺取財犯行，不能證明被告犯罪
    ，依照前開說明，自應為被告無罪之諭知。
據上論斷，應依刑事訴訟法第301條第1項，判決如主文。
本案經檢察官黃珮瑜到庭執行職務。
中    華    民    國    97    年    8     月    27    日
                  刑事第三庭  審判長法  官  沈君玲
                                    法  官  游士珺
                                    法  官  胡宗淦
以上正本證明與原本無異。
如不服本判決，應於判決送達後10日內，向本院提出上訴狀。
                                    書記官  林鈴芬
中    華    民    國    97    年    8     月    27    日


司法院資訊處製作；財團法人民間司法改革基金會備份。
